【裁判字號】    97,訴,619
【裁判日期】    970901
【裁判案由】    損害賠償
【裁判全文】
臺灣士林地方法院民事判決               97年度訴字第619號
原      告  丙○○
訴訟代理人  陳明宗律師
被      告  甲○○
訴訟代理人  陳明正律師
上列當事人間請求損害賠償事件，本院於97年8 月7 日言詞辯論
終結，判決如下：
    主      文
原告之訴及假執行之聲請均駁回。
訴訟費用新臺幣壹萬陸仟零肆拾捌元由原告負擔。
    事實及理由
一、原告起訴主張：門牌號碼為臺北縣汐止市○○街5 巷19之2
    號B1房屋及其坐落土地應有部分（下稱系爭房屋）為伊所有
    ，被告則為原告樓下房屋之所有人。被告於96年9 月間，似
    因原告房屋之衛浴間水管漏水，致被告家中多處裝璜損害等
    情事，兩造遂約於96年9 月13日至現場先行更換可能造成漏
    水之水管。然施工人員到場後，卻遭被告拒絕，不准施工。
    嗣因伊與訴外人乙○○就系爭房屋，於96年9 月17日簽訂不
    動買賣契約書（下稱系爭契約），乙○○並支付訂金新臺幣
    （下同）75萬元，伊隨即告知被告，並說明乙○○會將漏水
    問題處理好。然乙○○擬先行進入系爭房屋修繕時，即多次
    受被告之恫嚇及惡言相向，令乙○○擔心日後難以相處，伊
    無奈僅得同意解除系爭契約。豈料，仲介公司於委託銷售期
    間帶領其他客戶看屋之際，被告又以不實之情恫嚇買方，致
    系爭房屋無法銷售，影響原告權益甚鉅。原告出售系爭房屋
    之價格為752 萬元，扣除原告買受系爭房屋之原本價值600
    萬元後，本可獲利152 萬元。然系爭房屋之買受人遭被告恫
    嚇，解除系爭契約，原告爰依民法第184 條第1 項後段提起
    本訴等語。並聲明：(一)被告應給付原告152 萬元及自97 年3
    月21日起至清償日止，按年息5%計算之利息。(二)願供擔保聲
    請宣告假執行。
二、被告則以：伊於95年8 月搬入原告樓下，即發現浴室有多處
    漏水，先後找了多位專業人士勘查，皆認定係系爭房屋廁所
    之防水工程沒做好，致有漏水情形。且原告於起訴狀亦自承
    系爭房屋有漏水，惟因系爭房屋已出售給乙○○，新屋主會
    將漏水問題處理好。而乙○○不買受原告系爭房屋與伊無關
    ，伊並無背於善良風俗之行為。對於滲、漏水事實之陳述，
    非該當背於善良風俗，亦無不法性。是乙○○與原告解約，
    雖致原告喪失債權，但相對也免除債務，且原告迄今仍保有
    系爭房屋所有權，亦未對乙○○負擔任何損害賠償，原告實
    無利益受損害。伊對乙○○與原告解約之事實，更無因果關
    係。買賣若有瑕疵問題，得否解約有民法規定可稽，原告若
    認買賣無瑕疵，當可向乙○○主張解約不合法。況依原告起
    訴狀第2 頁第9 行所載乙○○係因擔心受怕日後難以相處為
    由解除系爭契約，原告若認為乙○○無正當解除系爭契約事
    由，應依法向乙○○請求賠償等語抗辯。並聲明：求為判決
    ，駁回原告之訴及假執行之聲請，如受不利之判決，願供擔
    保免為假執行。
三、兩造爭點整理如下：
  甲、兩造所不爭執之事項：
    (一)原告為系爭房屋之所有權人，被告則為臺北縣汐止市○○
      街5 巷19之2 地下2 樓房屋之所有權人。
    (二)被告於96年9 月3 日委請陳明正律師函告原告似有漏水，
      原告於96年9 月7 日即函覆被告（詳如原證二，即本院97
      年度湖調字第38號卷第14至16頁）。
    (三)原告之系爭房屋，搭建落地景觀窗；另被告之房屋外牆未
      設置滴水或雨遮及外牆防水不佳。
    (四)臺灣省土木技師公會並未對原告之系爭房屋客廳地板防水
      測試漏水狀況。
    (五)原告於94年11月8 日以600 萬元買受系爭房屋，系爭房屋
      至今尚未賣出。
    (六)原告曾經告知被告已將系爭房屋出售，並請新屋主乙○○
      將漏水問題處理好，請被告無須擔憂。
    (七)本件法定遲延利息自97年3 月21日起算。
    (八)同意以152 萬元之數據，作為本件損害金額之計算依據。
  乙、兩造所爭執之事項：
      訴外人乙○○是否因被告不實陳述及干擾而不買受系爭房
      屋？倘上開事由成立，被告是否該當民法第184 條第1 項
      後段之責？
四、得心證之理由：
    按因故意或過失，不法侵害他人之權利者，負損害賠償責任
    。故意以背於善良風俗之方法，加損害於他人者，亦同。民
    法第184 條第1 項定有明文。又損害賠償之債，以有損害之
    發生及有責任原因之事實，並二者之間，有相當因果關係為
    成立要件。故原告所主張損害賠償之債，如不合於此項成立
    要件者，即難謂有損害賠償請求權存在。最高法院48年臺上
    字第481 號亦著有判例。次按當事人主張有利於己之事實者
    ，就其事實有舉證之責任，民事訴訟法第277 條前段亦著有
    規定，是原告主張其對被告有侵權行為損害賠償請求權，依
    前揭規定，自應就被告之過失及其過失行為與損害結果間存
    在有相當因果關係負舉證責任，合先敘明。經查，原告係以
    被告對乙○○為不實陳述及干擾，致乙○○不買系爭房屋；
    而所謂不實陳述及干擾，則指被告陳稱系爭房屋漏水及買價
    過高等情，而認被告該當侵權行為。然查，乙○○與原告就
    系爭房屋，業於96年9 月17日簽訂系爭契約，乙○○並支付
    訂金75萬元一事，為其2 人所自承（詳如本院湖簡卷第7 頁
    、本院卷第45頁），則雙方系爭契約業已成立生效，應堪認
    定。又證人乙○○雖於本院97年7 月10日言詞辯論時證稱：
    伊係因被告告知系爭房屋漏水及買價過高，方而解除系爭契
    約（詳如本院卷第45-46 頁）。惟證人乙○○同日亦證稱：
    伊當時確實看到被告房屋有兩個房間、浴室確有漏水痕跡（
    詳如本院卷第45-46 頁）。則依證人所證情節以觀，被告所
    言漏水一事，即非無的放矢，應屬有據。復查，系爭房屋之
    買賣價金於系爭契約成立時即已約定，則價金約定多寡，自
    為私法自治之契約自由。是以，縱如證人乙○○於同日證稱
    ：感覺被告以言詞暗示其不要買受（詳如本院卷第46頁）。
    然證人乙○○亦證稱：被告並未以惡害告知或他法，恐嚇、
    脅迫其拒買（詳如本院卷第46-47 頁）。是不論房屋是否漏
    水或買賣價金高低，二者均屬乙○○個人主觀價值判斷之結
    果，尚難據此即謂被告有何不實陳述或干擾，致被告該當乙
    ○○不買受系爭房屋之侵權行為。再者，系爭契約合法有效
    成立已如上述，且買賣雙方並就系爭房屋漏水情事，特約由
    甲方即買方之乙○○自行負責修復，乙方即原告不負保固之
    責（詳如本院湖簡卷第22頁，系爭契約第14條）。則依該約
    定條款可知，縱若系爭房屋確有漏水情事，原告亦毋庸負瑕
    疵擔保責任，自不構成乙○○合法解除契約之事由。惟原告
    竟同意乙○○解除系爭契約，則其縱因此而受有何損害，亦
    均與他人無涉。是以，原告依此請求被告賠償，洵屬無據。
    揆諸上揭法條、判例意旨說明，被告所為自不符侵權行為之
    要件，則原告主張被告應依民法第184 條第1 項後段負損害
    賠償責任，於法即有未合。
五、綜上所述，原告本於侵權行為之法律關係，訴請被告應為如
    其聲明所示，即屬無據，為無理由，應予駁回，並依職權確
    定原告應負擔之訴訟費用額為16,048元（第一審裁判費16,0
    48元）。又原告既受敗訴判決，其假執行之聲請即失所附麗
    ，應併予駁回。
六、本件判決基礎已臻明確，兩造其餘攻防方法及訴訟資料經本
    院審酌後，核與判決不生影響，無逐一論駁之必要，併此敘
    明。
七、訴訟費用負擔之依據：民事訴訟法第78條、第87條第1 項。
中    華    民    國    97    年    9     月    1     日
                  民事第二庭  法  官  陳梅欽
以上正本證明與原本無異。
如對本判決上訴，應於判決送達後20日內向本院提出上訴狀。
中    華    民    國    97    年    9     月    2     日
                              書記官  高郁婷


司法院資訊處製作；財團法人民間司法改革基金會備份。
